【裁判字號】    91,交訴,229
【裁判日期】    920227
【裁判案由】    業務過失致死
【裁判全文】
臺灣高雄地方法院刑事判決                        九十一年度交訴字第二二九號
    公  訴  人  臺灣高雄地方法院檢察署檢察官
    被      告  乙○○
右列被告因業務過失致死案件，經檢察官提起公訴（九十年度偵字第二二一六七號）
，本院判決如左：
    主  文
乙○○從事業務之人，因業務上之過失致人於死，處有期徒刑捌月。緩刑貳年。
    事  實
一、乙○○考領有職業大客車之駕駛執照，平日受僱於高雄客運公司（起訴書誤載為
    高雄市政府公車處，應予更正）擔任大客車司機，負責駕駛客運車，為從事駕駛
    業務之人，於民國九十年十一月二十日上午六時五十分許，駕駛車牌號碼ＦＺ—
    七七七號營業用大客車，沿高雄縣鳳山市○○路由南往北方向行駛，行經仁愛路
    與中山東路交叉路口，欲左轉進入中山東路時，本應注意車輛行駛時，駕駛人應
    注意車前狀況，隨時採取必要之安全措施，而當時天候晴、道路無障礙、視距良
    好，依其智識、能力亦無不能注意之情事，適有林勉於同一時、地騎乘腳踏車，
    與乙○○同方向行經該處，欲橫越中山東路，乙○○於轉彎時自照後鏡看見林勉
    之腳踏車，竟疏於注意車前狀況及隨時採取必要之安全措施，致其所駕駛之大客
    車於轉彎時，自林勉所騎乘之腳踏車後方擦撞後，致林勉人車倒地後，乙○○所
    駕駛之公車車輪輾過林勉之頭部及胸腹部，並因拖行造成全身多處撕裂傷，使林
    勉之頭骨破裂、胸腔腹腔大出血而因出血性休克當場死亡。乙○○於肇事後立即
    打電話報警處理，並於高雄縣警察局鳳山分局成功派出所警員王皇森至現場處理
    時向警員坦承肇事，並主動向王皇森自首而接受裁判。
二、案經林勉之女甲○○訴由高雄縣警察局鳳山分局官移送臺灣高雄地方法院檢察署
    偵查起訴。
    理  由
一、訊之被告乙○○固坦承於右揭時、地與被害人林勉發生車禍，致被害人死亡之事
    實不諱，惟否認有何過失犯行，辯稱：伊見到被害人時，被害人是在路口左側轉
    角處，被害人腳踏車據相關證人表示係被其他車輛撞及倒地後，滑至其大客車底
    而遭輾斃云云。經查，被告於九十年十一月二十日上午六時五十分許，駕駛車牌
    號碼ＦＺ—七七七號營業用大客車，沿高雄縣鳳山市○○路由南往北方向行駛，
    行經仁愛路與中山東路交叉路口，左轉進入中山東路時，適被害人騎乘腳踏車欲
    橫越中山東路時，遭被告所駕駛之大客車擦撞倒地後，又遭該大客車輾壓等情，
    業據現場等候公車之目擊證人莊欣琪及洪于婷二人於警訊及偵查中（九十年十一
    月二十三日警訊筆錄、偵卷第十九、二十、二十二、二十三頁）證述綦詳，並有
    當天所攝現場照片十六張、道路交通事故調查報告表一份附相驗卷可稽，被告於
    警訊中亦坦承：我看到該腳踏車行駛過來時，我有剎車但已經來不及等語（九十
    年十一月二十日警訊筆錄）。被告雖以前揭情置辯，並推測被害人係經高雄市政
    府公車處車號ＸＡ─八九七號（即二四八號公車）擦撞後滑入其駕駛之大客車，
    始遭輾斃云云。然查，本件車禍發生時，現場之目擊證人莊欣琪及洪于婷均未看
    到該車號ＸＡ─八九七號公車，亦據該二人於警訊及偵查中（九十年十一月二十
    三日警訊筆錄、偵卷第十九、二十、二十二、二十三頁）證述綦詳，並有該ＸＡ
    ─八九七號公車之行車紀錄表、照片十三張附警卷可按，另駕駛該ＸＡ─八九七
    號公車之司機李進福於警訊中亦證稱：我開車到現場時，發現一堆屍體，屍體剛
    好倒在高雄客運後面等語（九十年十一月二十一日警訊筆錄），而ＸＡ─八九七
    號公車車廂顏色係橘色，色彩特殊，有照片十三張附警卷可按，一般人均不致誤
    認，是證人莊欣琪、洪于婷前開證述，堪予採信，被告所辯與上開證人之證述不
    符，不足採為有利於被告之認定。又被害人林勉確因本件車禍，造成全身多處撕
    裂傷、頭骨破裂、胸腔腹腔大出血而因出血性休克當場死亡，亦經臺灣高雄地方
    法院檢察署檢察官督同檢驗員相驗屬實，製有勘驗筆錄、相驗屍體證明書、鑑定
    驗斷書各一份附相驗卷可憑。按車輛行駛時，駕駛人應注意車前狀況，隨時採取
    必要之安全措施，道路交通安全規則第九十四條第三項定有明文。此為一般駕駛
    人應注意並能注意之事項，本件被告既考領有職業大客車駕駛執照，自難諉為不
    知；況依道路交通事故調查報告表及卷附照片所示，被告肇事當時天候晴、道路
    無障礙、視距良好等情，依其智識、能力亦無不能注意之情形，被告行經肇事路
    段，竟疏於注意車前狀況，並隨時採取必要之閃避、煞停措施，而擦撞被害人之
    腳踏車，致被害人車倒地後，遭其所駕駛之公車車輪輾過頭部及胸腹部，並因拖
    行造成全身多處撕裂傷，因出血性休克而死亡，其有過失至為灼然，而被害人林
    勉因本件車禍事故死亡，與被告之過失行為間，具有相當因果關係一情，亦堪認
    定。從而，本件事證已臻明確，被告犯行，洵堪認定。
二、本件被告乙○○受僱於高雄客運公司擔任大客車司機，以駕駛大客車為其業務內
    容，此據其自承在卷，為從事業務之人，其駕車肇事致人於死，核其所為，係犯
    刑法第二百七十六條第二項之業務過失致死罪。又被告於肇事後，在未為偵查機
    關發覺前，即以電話報警，並主動向前往處理之員警坦承肇事，且接受偵訊乙情
    ，有道路交通事故調查報告表上載明被告為報案人可資佐證，符合自首之要件，
    爰依刑法第六十二條前段規定，減輕其刑。審酌被告因一時疏於注意而肇事致被
    害人死亡，非故意為之，惡性非重，又被告在案發後並未逃離現場，迅即向警方
    報案，事後並已與被害人家屬達成和解，有和解書一份在卷（偵卷第三十頁）可
    憑等一切情狀，爰酌情量處如主文所示之刑。又查被告未曾受有期徒刑以上刑之
    宣告，有臺灣高等法院被告全國前案紀錄表及臺灣高雄地方法院檢察署刑案查註
    記錄表附卷可按，其係偶發之過失犯，犯後亦與被害人達成民事和解，經此偵審
    程序並有期徒刑之宣告，應知警惕，當無再犯之虞，本院認其所受之宣告刑以暫
    不執行為適當，爰併諭知緩刑二年，以勵自新。
據上論斷，應依刑事訴訟法第二百九十九條第一項前段，刑法第二百七十六條第二項
、第六十二條前段、第七十四條第一款，罰金罰鍰提高標準條例第一條前段，判決如
主文。
本案經檢察官劉河山到庭執行職務。
中      華      民      國      九十二      年    二    月    二十七    日
                                  臺灣高雄地方法院刑事庭
                                      法  官    涂裕洪
右正本證明與原本無異。
如不服本判決，應於判決送達後十日內，向本院提出上訴狀。
                                      書記官    賴佳慧
中    華    民    國      九十二     年      三     月      五      日
附錄本案論罪科刑法條：
中華民國刑法第二百七十六條
因過失致人於死者，處二年以下有期徒刑、拘役或二千元以下罰金。
從事業務之人，因業務上之過失犯前項之罪者，處五年以下有期徒刑或拘
役，得併科三千元以下罰金。


司法院資訊處製作；財團法人民間司法改革基金會備份。
